【裁判字號】    99,財管,129
【裁判日期】    991130
【裁判案由】    選任遺產管理人
【裁判全文】
臺灣臺北地方法院民事裁定             99年度財管字第129號
聲  請  人  朱文彬
非訟代理人  洪大明律師
相  對  人
即被繼承人  吳明揚亡）生前最.
之                            .
遺產管理人  陳慶禎律師
上列聲請人聲請選任吳明揚遺產管理人事件，本院裁定如下：
    主  文
指定陳慶禎律師為被繼承人吳明揚（男，民國○○○年○月○○
日生，身分證統一編號：Ｚ000000000號）之遺產管理
人。
准對被繼承人吳明揚之大陸地區以外之繼承人為承認繼承之公示
催告。
聲請人應於收受本裁定之日起貳拾日內將本裁定登載公報、新聞
紙或其他相類之傳播工具，並將登載證據檢送本院，逾期視為撤
回公示催告之聲請。
如有被繼承人吳明揚之大陸地區以外之繼承人，應自前項公示催
告最後登載新聞紙之日起壹年內承認繼承，如不於公示期限內申
報承認繼承時，被繼承人吳明揚之遺產，於大陸地區之繼承人依
法繼承、清償債權並交付遺贈物後有剩餘者歸屬國庫。
聲請程序費用新臺幣壹仟元由被繼承人吳明揚之遺產負擔。
    理  由
一、按繼承開始時，繼承人有無不明，而無親屬會議或親屬會議
    未於一個月內選定遺產管理人者，利害關係人得聲請法院選
    任遺產管理人，並由法院依公示催告程序，定六個月以上之
    期限，公告繼承人，命其於期限內承認繼承，民法第一千一
    百七十七條、第一千一百七十八條第一項、第二項規定甚明
    。而此所謂「親屬會議未於一個月內選定遺產管理人」，係
    指親屬會議客觀上未於繼承開始而生有繼承人有無不明情事
    時起一個月內選定遺產管理人，利害關係人即得據以聲請法
    院選任遺產管理人，不以該親屬會議陷於不能召開或召開有
    困難，或該親屬會議經召開而不為或不能決議為限。
二、次按聲請法院依公示催告程序，限定一年以上之期間，公告
    被繼承人之債權人及受遺贈人，命其於該期間內報明債權及
    為願受遺贈與否之聲明，為遺產管理人之職務，民法第一千
    一百七十九條第一項第三款定有明文。又公示催告之公告，
    應黏貼於法院之公告處，並登載於公報、新聞紙或其他相類
    之傳播工具；前項登載公報、新聞紙或其他相類之傳播工具
    之日期或期間由法院定之；未依前項規定登載者，視為撤回
    公示催告之聲請，民事訴訟法第五百四十二條定有明文。
三、本件聲請意旨略以：被繼承人吳明揚於民國八十九年十一月
    二十三日死亡，遺有坐落新竹市○○段二一二三地號土地，
    聲請人為共有人之一，現欲辦理分割共有物事宜，然因被繼
    承人吳明揚之繼承人均拋棄繼承，為期合法順利分割上開土
    地，爰聲請法院選任被繼承人吳明揚之遺產管理人等語。
四、經查：(一)被繼承人於八十九年十一月二十三日死亡，其法定
    繼承人均拋棄繼承在案，而大陸地區是否有繼承人存在尚屬
    不明，業經聲請人提出戶籍謄本、本院九十九年六月二十一
    日北院隆家諧八十九年度繼字第七五一號函為證，並經本院
    依職權調閱本院八十九年度繼字第七五一號、九十年度繼字
    第十二號民事卷宗查核屬實，堪認被繼承人吳明揚所遺財產
    ，目前確屬無人繼承之狀態，有為被繼承人吳明揚所遺財產
    選定遺產管理人之必要；(二)聲請人主張被繼承人吳明揚與其
    共有新竹市○○段二一二三地號土地，現欲辦理分割共有物
    事宜，並提出土地登記謄本為證，又本院查無被繼承人吳明
    揚之親屬曾經召開親屬會議，或曾經議決被繼承人吳明揚之
    遺產管理人，並依民法第一千一百七十七條向本院報明之情
    形，是聲請人自得以利害關係人之身分，聲請本院選定遺產
    管理人；(三)聲請人提出新竹律師公會願意擔任遺產管理人律
    師名冊，經本院電話詢問陳慶禎律師，其亦有擔任本件遺產
    管理人之意願（參見電話查詢記錄表），經核陳慶禎律師為
    執業律師，具有擔任本件遺產管理人之意願與能力，故指定
    陳慶禎律師為被繼承人被繼承人吳明揚之遺產管理人，且為
    承認繼承之公示催告；(四)本院既准對於被繼承人吳明揚之大
    陸地區以外之繼承人為承認繼承之公示催告，爰依前揭民事
    訴訟法第五百四十二條之規定，裁定如主文第三項所示。
五、依非訟事件法第一百五十七條，裁定如主文。
中    華    民    國    99    年    11    月    30    日
                          家事法庭法  官  文衍正
以上正本證明與原本無異
如不服本裁定應於送達後10日內向本院提出抗告狀，並繳納抗告
費新臺幣1,000元。
中    華    民    國    99    年    11    月    30    日
                                  書記官  蔡沛圻

司法院資訊處製作；財團法人民間司法改革基金會備份。
